【裁判字號】    89,易,764
【裁判日期】    891016
【裁判案由】    家庭暴力罪之傷害
【裁判全文】
臺灣士林地方法院刑事判決                            八十九年易字第七六四號
    聲請人  臺灣士林地方法院檢察署檢察官
    被  告  甲○○
右列被告因家庭暴力罪之傷害案件，經檢察官聲請以簡易判決處刑（八十九年度偵字
第四六九一號），本院認為不宜以簡易判決處刑，改依通常程序審理，並判決如左：
    主  文
甲○○傷害人之身體，處有期徒刑貳月，如易科罰金以參佰元折算壹日；又傷害人之
身體，處有期徒刑貳月，如易科罰金以參佰元折算壹日。應執行有期徒刑參月，如易
科罰金以參佰元折算壹日，緩刑參年，並於緩刑期內付保護管束。
    事  實
一、甲○○係乙○○之媳婦，係家庭暴力防治法第三條第三款所稱之家庭成員，二人
    素來相處不睦，於民國八十八年十月九日下午九時許，於臺北市○○○路○段四
    十六之一號二樓之住處，乙○○因認甲○○以果汁機榨取柳丁汁過於浪費電力，
    二人遂起齟齬，進而以柳丁互擲對方，嗣甲○○竟基於傷害之故意，動手捶擊乙○○扶於桌面之左右手，致乙○○受有右手腕瘀傷二×一公分、左手腕瘀傷三×
    二公分之傷害。同年三月五日下午十時許，在上開住處，乙○○因有服用安眠藥
    之習性，見甲○○於插座插滿插頭使用，恐於其沈睡中引致火災，逃生不及，乃
    將延長線收藏起來，引起甲○○之不滿，二人再起爭執並互罵三字經，於爭執中
    ，甲○○另基於傷害之故意，動手毆打乙○○頭部二下，致乙○○受有頭部外傷
    之傷害。
二、案經乙○○訴請臺北市政府警察局大同分局報請臺灣士林地方法院檢察署檢察官
    聲請簡易判決處刑，經本院認不宜以簡易判決處刑，改依通常程序審理。
    理  由
一、訊據被告甲○○固坦承於右揭時地因榨柳丁汁及收藏延長線之問題而與告訴人乙○○發生爭執，惟矢口否認有何傷害告訴人乙○○之犯行，辯稱：告訴人有精神
    官能症及帕金森症，本件傷害係告訴人自己陸續跌倒瘀青所致，伊非常孝順婆婆
    ，沒有打她亦不可能打她，證人陳彥均係告訴人以一輛摩托車的代價才出庭作證
    云云。惟查（一）被告甲○○上開之傷害犯行，業據告訴人指訴明確，且經證人
    即告訴人之子即被告之夫丙○○於本院審理時證稱我太太打我母親時，我有在場
    ，我母親說如果我女兒陳彥均要吃柳丁要用手剝，不要用果汁機打，太浪費了，
    後來與被告發生口角，二人用柳丁互擲，因我母親有帕金森氏症，要扶著家具才
    能行走，當時她扶著桌面，我太太就捶我母親的手；至於延長線的事，我母親說
    同一插座插太多插頭很容易電線走火，我母親就把延長線拿走，我太太知悉後就
    與我母親發生口角，之後我拉太太回房間，並推她在床上，我母親站在房間門口
    ，被告又爬起來用拳頭打我母親頭部二下等語（本院八十九年七月六日訊問筆錄
    、八十九年十月二日審判筆錄），復有證人即告訴人乙○○之孫女、被告之夫丙○○與前妻所生女兒陳彥均於本院審理時證稱八十九年九月五日那天，我奶奶不
    讓被告榨柳丁汁，二人就吵起來了，被告打我奶奶的兩隻手，又推我奶奶，用柳
    丁丟我奶奶，我奶奶無力反抗等語（本院八十九年七月七日訊問筆錄）；又告訴
    人分別受有右手腕瘀傷二×一公分、左手腕瘀傷三×二公分及頭部外傷等傷害，
    亦有臺北市立中興醫院甲種診斷證明書、馬偕紀念醫院乙種診斷證明書各一紙在
    卷足憑，此二份診斷證明書所載傷害部位，核與告訴人、證人丙○○、陳彥均所
    證述之情並不相違，並有臺北市政府警察局大同分局受理案件紀錄表一紙在卷可
    稽，是被告於前揭時地毆打告訴人之事實，應堪認定。（二）至被告雖辯稱本件
    傷害係告訴人自己陸續跌倒所造成的，而證人陳彥均係告訴人以一輛摩托車的代
    價才出庭作證云云；惟查告訴人雖曾因走路不穩，一直跌倒二、三天，造成「全
    身」多處瘀傷，而於八十八年八月九日至馬階紀念醫院急診，有該院急診病歷在
    卷可憑（偵查卷第十四頁），而本件告訴人前揭二次所受傷害之部位僅分別為左
    、右手腕及頭部，其他部位並無任何傷害，本院審視告訴人案發時年逾七十二歲
    之高齡、身體並非硬朗且其須藉助拐扙始能遲緩行走之事實，又為被告所不爭，
    倘前揭傷害係因其自己跌倒所致，則依當時其身體狀況及突遇緊急狀況之反射動
    作，全身必有多處瘀傷，非僅受有前述之傷害，且告訴人若意在設詞誣陷被告，
    必檢具該次跌倒身體所受全部之傷害以突顯其受傷害之嚴重性而強化其誣陷之詞
    ，斷無僅檢具左、右手腕及頭部傷害之理；而證人陳彥均係本院依職權諭知丙○○福帶同到院作證，並非告訴人指使其出庭，且倘告訴人意在唆使證人陳彥均出
    庭而為虛偽陳述，於警訊、偵查中甚且本院八十九年七月六日初審時即可攜同到
    場，而無待本院依職權傳喚到案之理，而證人陳彥均於本院訊問時亦僅針對八十
    八年十月九日所發生之情事作證，倘其亦意在誣陷被告，自應連同八十九年三月
    五之傷害一併虛偽陳述，而非證稱對該情事不知情，況被告於本院審理時亦自承
    八十九年十月九日與告訴人發生爭執，係肇於欲榨柳丁汁予證人陳彥均飲用（本
    院八十九年十月二日審判筆錄），且被告於答辯狀亦自承陳彥均極其可愛，一見
    她即深愛她，亦曾一起出遊，足認二人並無怨隙，衡情證人陳彥均並無設詞誣陷
    之理；而摩托車係證人丙○○見陳彥均上學下車後仍須步行半小時才能到達學校
    ，始要求告訴人購買予陳彥均，亦經丙○○於本院審理時陳述明確（本院八十九
    年十月二日審判筆錄），足認購買該摩托車並非出庭之代價，是被告所辯，顯屬
    無據，洵無足採。事證明確，被告犯行洵堪認定，應予依法論科。
二、核被告所為，係犯刑法第二百七十七條第一項之普通傷害罪，且被告係告訴人之
    媳婦，二人係屬家庭暴力防治法第三條第三款所稱之家庭成員，被告對家庭成員
    之告訴人實施身體上不法侵害之行為，係為家庭暴力防治法第二條第二項之家庭
    暴力罪。又被告所犯上開二傷害罪，犯意各別，行為互異，應分論併罰；爰審酌
    被告與告訴人係婆媳關係，長期同居生活之摩擦，及告訴人之精神官能症致使二
    人相處益形尖銳，被告因認飽受委屈，致情緒起伏失控之犯罪動機、手段、告訴
    人之受傷程度、被告犯後飾詞卸責等一切情狀，就所犯上開之罪分別量處如主文
    所示之刑，並定其應執行之刑，並諭知易科罰金之折算標準。被告前未曾受有期
    徒刑以上刑之宣告，此有臺灣高等法院被告全國前案紀錄表在卷可稽，其因短於
    失慮，致觸犯本案犯行，經此刑之教訓，應知警惕而無再犯之虞，且為免影響其
    扶養患有異位性皮膚炎之子，本院認為前開對其宣告之刑，以暫不執行為適當，
    爰諭知緩刑參年，用啟自新。又被告與告訴人具有家庭暴力防治法所稱之家庭成
    員關係，而被告所犯係家庭暴力罪之傷害，爰依家庭暴力防治法第三十條第一項
    之規定，於緩刑期內令保護管束。
三、據上論斷，應依刑事訴訟法第四百五十二條、第二百九十九條第一項前段，家庭
    暴力防治法第三十條第一項，刑法第十一條但書、第二百七十七條第一項、第四
    十一條、第五十一條第五款、第七十四條第一款，罰金罰鍰提高標準條例第一條
    前段、第二條，判決如主文。
本案經檢察官陳嘉琪到庭執行職務。
中      華      民      國    八十九    年      十      月     十六     日
                              臺灣士林地方法院刑事第四庭
                                      法  官
附錄本案論罪科刑法條全文
刑法第二百七十七條第一項：
傷害人之身體或健康者，處三年以下有期徒刑、拘役或一千元以下罰金。


司法院資訊處製作；財團法人民間司法改革基金會備份。
